【裁判字號】    99,家聲,32
【裁判日期】    990309
【裁判案由】    變更子女姓氏
【裁判全文】
臺灣板橋地方法院民事裁定              99年度家聲字第32號
聲  請  人  乙○○
關  係  人  甲○○
上列當事人請求變更子女姓氏事件，本院裁定如下：
    主    文
宣告乙○○之姓氏變更從母姓為許彥廷。
聲請程序費用由聲請人負擔。
    理    由
一、按有下列各款情形之一，且有事實足認子女之姓氏對其有不
    利之影響時，父母之一方或子女得請求法院宣告變更子女之
    姓氏為父姓或母姓：（一）父母離婚者。（二）父母之一方
    或雙方死亡者。（三）父母之一方或雙方生死不明滿三年者
    。（四）父母之一方曾有或現有未盡扶養義務滿二年者，民
    法第1059條第5 項有明文規定。再按姓氏屬姓名權而為人格
    權之一部分，具有社會人格之可辨識性，與身分安定及交易
    安全有關外，姓氏尚具有家族制度之表徵，故賦予父母之選
    擇權，惟因應情勢變更，倘有事實足認子女之姓氏對其有不
    利之影響時，父母之一方或子女自得請求法院宣告變更子女
    之姓氏為父姓或母姓。
二、本件聲請意旨略以：聲請人之父母離婚後，約定聲請人由其
    母監護，聲請人即隨其母同住，並由聲請人之母獨自扶養照
    顧迄今，聲請人之父從未善盡為人父之責，且聲請人於民國
    96年間曾欲與其父同住，但因聲請人之父已再婚，唯恐聲請
    人影響其目前家庭生活而拒絕聲請人，因聲請人自幼與其父
    家族親戚均無往來，為使聲請人融入其母娘家之生活及取得
    家族認同，依法請求變更聲請人之姓氏從母姓「許」等語。
三、經查，聲請人所主張之上開事實，業據提出聲請人及父母之
    戶籍謄本各1 件為證，並經證人唐世岳到庭證稱: 「因為他
    外公外婆家族是鄉下人，對於傳統觀念很重，因為聲請人並
    不是跟他們同姓，就覺得他是外人，比較不會那麼親密。而
    聲請人主要是跟他母親的家族做往來，從來沒有跟他父親的
    家族做往來，他父親也從來沒有跟他聯絡
」 明確，堪信聲
    請人之主張為真實。本院審酌上情，認聲請人自幼由其母獨
    自扶養照顧迄今，聲請人之父則對於聲請人長期未加以照料
    、聯絡，致聲請人與其父姓之家族已失去一般社會生活聯結
    ，足見聲請人現有之姓氏已對其心理造成陰影，可認保留聲
    請人現有之父親姓氏，對聲請人實有不利影響，為使聲請人
    能融入母親家族，並取得身份認同，本件聲請人請求變更其
    姓氏從母姓「許」，為有理由，爰准許變更姓氏如主文所示
    。
四、依非訟事件法第21條第2 項、民事訴訟法第78條裁定如主文
    。
中    華    民    國    99    年    3     月    9     日
                  家事法庭  法  官  古秋菊
上列正本證明與原本無異。
如不服本裁定應於送達後10日內向本院提出抗告狀，並應繳納抗
告費新台幣1,000 元。
中    華    民    國    99    年    3     月    9     日
                            書記官  林佩萱

司法院資訊處製作；財團法人民間司法改革基金會備份。
